【裁判字號】    99,抗,1325
【裁判日期】    991019
【裁判案由】    返還無權占有土地等
【裁判全文】
臺灣高等法院民事裁定                  99年度抗字第1325號
抗  告  人  新苗汽車企業有限公司
法定代理人  丁○○
參  加  人  丙○○
            乙○○
上列抗告人因與相對人甲○○等間返還無權占有土地等事件，對
於中華民國99年7月28日臺灣新竹地方法院98年度重訴字第61號
所為裁定提起抗告，本院裁定如下：
    主  文
抗告駁回。
抗告訴訟費用由抗告人負擔。
    理  由
一、按訴訟全部或一部之裁判，以他訴訟之法律關係是否成立為
    據者，法院得在他訴訟終結前以裁定停止訴訟程序。民事訴
    訟法第182條第1項定有明文。所謂訴訟全部或一部之裁判，
    以他訴訟之法律關係是否成立為據者，係指他訴訟之法律關
    係是否成立，為本件訴訟先決問題者而言，若他訴訟是否成
    立之法律關係，並非本件訴訟之先決問題，則其訴訟程序即
    毋庸中止（最高法院18年抗字第56號判例參照）。
二、聲請及抗告意旨略以：本件訴訟係相對人起訴請求抗告人返
    還無權占有之新竹市○○段28、29、30地號土地（下稱系爭
    28、29、30地號土地），參加人為系爭28、30地號土地共有
    人之一。又參加人與伊間就系爭28、30地號土地存有租賃契
    約，參加人已於99年7月28日另案提起分割共有物訴訟，訴
    請分割系爭28、30地號土地，事涉相對人所得請求抗告人返
    還無權占用土地之範圍，該分割共有物訴訟之法律關係是否
    成立，為本件返還無權占有土地訴訟之先決問題，應停止本
    件訴訟程序云云。
三、經查：參加人丙○○固已於99年7月28日向原法院另案提起
    分割共有物訴訟，有民事起訴狀影本附卷可參（見本院卷第
    10至14頁）。惟查本件相對人係以抗告人所有之廠房無權占
    用相對人及參加人共有之系爭土地為由，依民法第767條、
    第821條訴請抗告人拆屋還地，並依民法第179條請求抗告人
    給付相當租金之不當得利（見原審卷第3至7頁相對人民事起
    訴狀）。是本件訴訟主要爭點應為：(一)相對人及參加人是否
    為系爭土地所有權人；(二)抗告人是否為系爭土地之現占有人
    ；(三)抗告人有無合法使用系爭土地之權源。至於分割共有物
    事件之判決結果，核與該爭點無涉。且按我民法上共有物之
    分割，依民法第825條規定意旨，解釋上係採取移轉主義，
    即共有人間各就其應有部分相互移轉，故因分割而取得單獨
    所有權之效力並不溯及既往，而應自分割完畢後發生（最高
    法院97年度台上字第875號判決參照）。是分割共有物事件
    之判決結果，並不當然影響相對人得否請求抗告人拆屋還地
    或不當得利，非為本件訴訟之先決問題甚明。揆諸上開說明
    ，本件訴訟程序毋庸於分割共有物事件判決確定前停止訴訟
    程序。原裁定駁回本件聲請，並無違誤。抗告意旨指摘原裁
    定不當，聲明廢棄，為無理由，應予駁回。
據上論結，本件抗告為無理由，依民事訴訟法第495之1第1項、
第449條第1項、第95條、第78條，裁定如主文。
中    華    民    國    99    年    10    月    19    日
                    民事第十九庭
                        審判長法  官  張  蘭
                              法  官  王漢章
                              法  官  黃莉雲
正本係照原本作成。
本裁定除以適用法規顯有錯誤為理由外，不得再抗告。如提起再
抗告，應於收受後10日內委任律師為代理人向本院提出再抗告狀
。並繳納再抗告費新台幣１千元。
中    華    民    國    99    年    10    月    20    日
                          書記官  魏汝萍

司法院資訊處製作；財團法人民間司法改革基金會備份。
